# 请教陈版关于企业合并的问题

提问人：pthke 时间：2019-01-15 10:28:14
现有非上市公司 A 和 B，其股东甲（非上市公司）分别持有各 100%的股权。为达到控制上市公司的目的，甲与上市公司 C 签订 ① 定向增发 +②股份买卖协议。
其中，① 为甲认购C 公司 20%的股份（非控制，另有控股股东持 30%）；
② 为C 向甲购买A和 B分别100% 的股权，C 的支付对价为自身股票，为此另外发行 30% 股票
至此甲持股比例达到 50%，并实际控制 C 公司。
请问一下，如果 ① 和 ② 几乎为同时发生，可否判断构成反向购买，合并商誉该如何计算？

回答人：chenyiwei
根据主贴所述情况，可以认为这两步骤交易是一揽子交易，其目的就是为了实现甲对上市公司 C 的控制，并实现 A、B 股权的证券化。否则，如果只看其中第一步，不能实现控制权的目的；如果只有第二步则意味着甲丧失对A、B 的控制权，也不符合甲的商业目的，只有作为一个整体，才能完整实现甲的商业目的。
作为一个整体来看，该交易构成一项反向购买。

提问人：pthke 时间：2019-01-16 00:33:54
谢谢陈老师。
还是有个疑问是合并商誉的计算。上述提及的所有公司，甲，A,B,C 均是使用IFRS的境外企业，且自始至终，甲均未失去 A 和 B的控制权。是否可以这样计算：
合并商誉 =认股价 *C公司 20%数量股份 +A评估价值+B 评估价值-（CAB 合并报表可辨认净资产公允价值）？
因为从C 层面，依然需要作为母公司编制 CAB的合并报表。
感谢。

回答人：chenyiwei
此类合并商誉的计算可参考《瑞华研究 2010 ～ 2016 汇编》之“问题3-2-74（以子公司控股股权对被购买方增资实现对被购买方非同一控制下合并的处理）”。